【裁判字號】    98,重訴,268
【裁判日期】    990331
【裁判案由】    返還土地等
【裁判全文】
臺灣桃園地方法院民事判決             98年度重訴字第268號
原      告  臺灣省石門農田水利會
法定代理人  壬○○
訴訟代理人  卓聖圍律師
被      告  卯○○○
訴訟代理人  辰○○
被      告  寅○○
被      告  未○○
訴訟代理人  戊○○
被      告  癸○○
被      告  丁○
訴訟代理人  丙○○
被      告  庚○○
被      告  乙○○
被      告  巳○○
被      告  辛○○
被      告  午○○
訴訟代理人  丑○○
上列當事人間請求返還土地等事件，於民國99年3 月9 日言詞辯
論終結，本院判決如下：
    主  文
被告卯○○○應將其所有、坐落桃園縣平鎮市○○段五一二地號
（重測前為雙連坡段一八一之一一地號）土地內，如附圖所示A1
部分面積三四點一五平方公尺之加強磚造、A2部分面積一七點一
八平方公尺之鋼架造、同段四九六地號（重測前為雙連坡段一八
一之一○地號）土地內，如附圖所示A3部分面積一點四五平方公
尺之鋼架造建物拆除，並將上開各部分共五二點七八平方公尺之
土地交還原告，並應給付原告新臺幣萬壹仟伍佰拾捌元，及
自民國九十八年七月一日起至返還上開土地之日止，按月給付原
告新臺幣伍佰柒拾伍元。
被告寅○○應將其所有、坐落桃園縣平鎮市○○段五一二地號（
重測前為雙連坡段一八一之一一地號）土地內，如附圖所示B1部
分面積四一點六四平方公尺之加強磚造、B2部分面積一二點五四
平方公尺之鋼架造、同段四九六地號（重測前為雙連坡段一八一
之一○地號）土地內，如附圖所示B3部分面積一點五六平方公尺
之鋼架造建物拆除，並將上開各部分共五五點七四平方公尺之土
地交還原告，並應給付原告新臺幣壹萬柒仟陸佰壹拾壹元，及自
民國九十八年九月一日起至返還上開土地之日止，按月給付原告
新臺幣陸佰零捌元。
被告未○○應將其所有、坐落桃園縣平鎮市○○段五一二地號（
重測前為雙連坡段一八一之一一地號）土地內，如附圖所示C1部
分面積三四點七三平方公尺之加強磚造、C2部分面積一○點二四
平方公尺之鋼架造、同段四九六地號（重測前為雙連坡段一八一
之一○地號）土地內，如附圖所示C3部分面積一點三四平方公尺
之鋼架造建物拆除，並將上開各部分共四六點三一平方公尺之土
地交還原告，並應給付原告新臺幣貳萬柒仟陸佰陸拾貳元，及自
民國九十八年七月一日起至返還上開土地之日止，按月給付原告
新臺幣伍佰零伍元。
被告癸○○應將其所有、坐落桃園縣平鎮市○○段五一二地號（
重測前為雙連坡段一八一之一一地號）土地內，如附圖所示D1部
分面積三九點七六平方公尺之加強磚造、D2部分面積一一點七二
平方公尺之鋼架造、同段四九六地號（重測前為雙連坡段一八一
之一○地號）土地內，如附圖所示D3部分面積一點六○平方公尺
之鋼架造建物拆除，並將上開各部分共五三點○八平方公尺之土
地交還原告。並應給付原告新臺幣萬壹仟捌佰玖拾伍元，及自
民國九十八年九月一日起至返還上開土地之日止，按月給付原告
新臺幣伍佰柒拾捌元。
被告丁○應將其所有、坐落桃園縣平鎮市○○段五一二地號（重
測前為雙連坡段一八一之一一地號）土地內，如附圖所示E1部分
面積三三點三九平方公尺之加強磚造、E2部分面積一一點○五平
方公尺之磚造等建物拆除，及附圖所示E3部分面積四點五七平方
公尺空地、同段四九六地號（重測前為雙連坡段一八一之一○地
號）土地內，如附圖所示E4部分面積一點六○平方公尺之空地，
上開各部分共五○點六一平方公尺之土地交還原告。並應給付原
告新臺幣萬零貳佰壹拾元，及自民國九十八年七月一日起至返
還上開土地之日止，按月給付原告新臺幣伍佰伍拾壹元。
被告庚○○應將其所有、坐落桃園縣平鎮市○○段五一二地號（
重測前為雙連坡段一八一之一一地號）土地內，如附圖所示F1部
分面積二九點七三平方公尺之加強磚造、F2部分面積一二點五一
平方公尺之磚造、F3部分面積六點四○平方公尺之鋼架造、同段
四九六地號（重測前為雙連坡段一八一之一○地號）土地內，如
附圖所示F4部分面積一點六五平方公尺之鋼架造建物拆除，並將
上開各部分共五○點二九平方公尺之土地交還原告。並應給付原
告新臺幣萬零壹佰玖拾捌元，及自民國九十八年九月一日起至
返還上開土地之日止，按月給付原告新臺幣伍佰肆拾柒元。
被告乙○○應將其所有、坐落桃園縣平鎮市○○段五一二地號（
重測前為雙連坡段一八一之一一地號）土地內，如附圖所示G1
部分面積二九點二六平方公尺之加強磚造、G2部分面積一二點三
九平方公尺之磚造、G3部分面積六點二八平方公尺之鋼架造、同
段四九六地號（重測前為雙連坡段一八一之一○地號）土地內，
如附圖所示G4部分面積一點七○平方公尺之鋼架造建物拆除，並
將上開各部分共四九點六三平方公尺之土地交還原告。並應給付
原告新臺幣貳萬玖仟柒佰玖拾壹元，及自民國九十八年九月一日
起至返還上開土地之日止，按月給付原告新臺幣伍佰肆拾元。
被告巳○○應將其所有、坐落桃園縣平鎮市○○段五一二地號（
重測前為雙連坡段一八一之一一地號）土地內，如附圖所示H1部
分面積二○點六七平方公尺之加強磚造、H2部分面積一五點七五
平方公尺之磚造等建物拆除，及附圖H3部分面積一一點二六平方
公尺之空地造、同段四九六地號（重測前為雙連坡段一八一之一
○地號）土地內，如附圖所示H4部分面積一點七六平方公尺之空
地，將上開各部分共四九點四四平方公尺之土地交還原告。並應
給付原告新臺幣貳萬玖仟肆佰捌拾貳元，及自民國九十八年七月
一日起至返還上開土地之日止，按月給付原告新臺幣伍佰拾柒
元。
被告辛○○應將其所有、坐落桃園縣平鎮市○○段五一二地號（
重測前為雙連坡段一八一之一一地號）土地內，如附圖所示I1部
分面積三一點六五平方公尺之加強磚造、I2部分面積一一平方公
尺之磚造等建物拆除，及附圖所示I3部分面積四點八七平方公尺
之空地、同段四九六地號（重測前為雙連坡段一八一之一○地號
）土地內，如附圖所示I4部分面積一點九○平方公尺之空地，將
上開各部分共四九點四二平方公尺之土地交還原告。並應給付原
告新臺幣貳萬玖仟肆佰肆拾玖元，及自民國九十八年七月一日起
至返還上開土地之日止，按月給付原告新臺幣伍佰拾柒元。
被告午○○應將其所有、坐落桃園縣平鎮市○○段五一二地號（
重測前為雙連坡段一八一之一一地號）土地內，如附圖所示J1部
分面積二六點二六平方公尺之加強磚造、J2部分面積一六點七五
平方公尺之磚造等建物拆除，及附圖J3部分面積五點五九平方公
尺之空地、同段四九六地號（重測前為雙連坡段一八一之一○地
號）土地內，如附圖所示J4部分面積二點○二平方公尺之空地，
將上開各部分共五○點六二平方公尺之土地交還原告。並應給付
原告新臺幣萬零壹佰伍拾元，及自民國九十八年七月一日起
至返還上開土地之日止，按月給付原告新臺幣伍佰肆拾玖元。
原告其餘之訴駁回。
訴訟費用由被告負擔三分之二，餘由原告負擔。
本判決就原告勝訴部分，於原告以附表三所示金額，分別為各被
告供擔保後，得假執行。但被告卯○○○、未○○、丁○、巳○○、辛○○、午○○、乙○○、寅○○，分別以附表三所示之金
額預供擔保，得免為假執行。
原告其餘假執行之聲請駁回。
    事實及理由
壹、程序方面：
一、按訴狀送達後，原告不得將原訴變更或追加他訴，但請求之
    基礎事實同一者、擴張或減縮應受判決事項之聲明者，不在
    此限；原告於判決確定前得撤回訴之全部或一部；但被告已
    為本案之言詞辯論者，應得其同意，民事訴訟法第255 條第
    1 項但書第2 款、第3 款、第262 第1 項分別定有明文。原
    告原起訴請求被告卯○○○、己○○、未○○、子○○、丁○、甲○○、巳○○、辛○○、午○○等9 人應拆屋還地及
    給付無權占用原告土地相當於租金之不當得利，另於民國98
    年8 月31日具狀追加寅○○、癸○○、庚○○、乙○○為被
    告，並撤回己○○、甲○○之訴訟，及於98年9 月1 日言詞
    辯論期日撤回子○○之訴，經子○○當庭表示同意（原告請
    求拆屋還地之範圍、給付不當得利之金額，詳如卷附民事起
    訴狀、民事追加被告狀所載，見本院卷第3 頁至第5 頁、第
    83 頁 至第85頁）；嗣經本院會同原告及部分被告及桃園縣
    平鎮地政事務所人員至現場履勘鑑測，原告於99年3 月1 日
    依鑑測結果之複丈成果圖具狀變更訴之聲明如後述原告起訴
    主張(四)之記載，是原告所為訴之撤回及變更追加，合於上揭
    規定，應予准許。
二、本件被告未○○、庚○○、乙○○經合法送達，無正當理由
    ，未於最後言詞辯論期日到場，核無民事訴訟法第386 條所
    列各款情形，爰依原告聲請，由其一造辯論而為判決。
貳、實體方面：
一、原告起訴主張：
    (一)緣坐落於桃園縣平鎮市○○段512 地號、496 地號（98
      年10月17日地籍圖重測前之地號為：桃園縣平鎮市○○○
      段180 之11地號、180 之10地號）土地，為原告所有；惟
      被告卯○○○、未○○、丁○、巳○○、辛○○、午○○
      、寅○○、癸○○、庚○○、乙○○所有、如附表一所示
      之建物，無權占用原告上開土地（詳細占用範圍、面積，
      詳如附表一及附圖所示）。
    (二)按所有人對於無權占有或侵奪其所有物者，得請求返還之
      ；對於妨害其所有權者，得請求除去之。有妨害其所有權
      之虞者，得請求防止之；民法第767 條定有明文。被告既
      無權占用原告所有之系爭土地，原告自得基於所有物返還
      請求權之法律關係，請求被告返還土地。
    (三)又無權占有他人土地可獲得相當於租金之利益，為社會通
      常之觀念，最高法院著有69年台上字第1695號判例可資參
      照。本件被告無權占用系爭土地，致原告對之無法使用收
      益，被告顯屬無法律上之原因而受利益致原告受有損害，
      原告自得依民法第179 條之規定，請求被告返還起訴前5
      年至返還土地之日止，相當於租金之不當得利，爰參酌土
      地法第97條第1 項、第105 條之規定，請求被告給付如附
      表一所載之不當得利金額。
    (四)綜上，爰依據民法第767 條、第179 條之規定，提起本件
      訴訟，並聲明：
      1.被告卯○○○應將其所有、坐落桃園縣平鎮市○○段51
        2 地號（重測前為雙連坡段181 之11地號）土地內，如
        附圖所示A1部分面積34.15 平方公尺之加強磚造、A2部
        分面積17.18 平方公尺之鋼架造、同段496 地號（重測
        前為雙連坡段181 之10地號）土地內，如附圖所示A3部
        分面積1.45平方公尺之鋼架造建物拆除，並將上開各部
        分共52.78 平方公尺之土地交還原告。並應給付原告新
        臺幣（下同）60,6 44 元，及自98年7 月1 日起至返還
        同段512 地號土地之日止，按月給付原告1,126 元，及
        自99年3 月1 日起至返還同段496 地號土地之日止，按
        月給付原告23元。
      2.被告寅○○應將其所有、坐落桃園縣平鎮市○○段512
        地號（重測前為雙連坡段181 之11地號）土地內，如附
        圖所示B1部分面積41.64 平方公尺之加強磚造、B2部分
        面積12.54 平方公尺之鋼架造、同段496 地號（重測前
        為雙連坡段181 之10地號）土地內，如附圖所示B3部分
        面積1.56平方公尺之鋼架造建物拆除，並將上開各部分
        共55.74 平方公尺之土地交還原告。並應給付原告35,3
        71元，及自98年9 月1 日起至返還同段512 地號土地之
        日止，按月給付原告1,189 元，及自99年3 月1 日起至
        返還同段496 地號土地之日止，按月給付原告25元。
      3.被告未○○應將其所有、坐落桃園縣平鎮市○○段512
        地號（重測前為雙連坡段181 之11地號）土地內，如附
        圖所示C1部分面積34.73 平方公尺之加強磚造、C2部分
        面積10.24 平方公尺之鋼架造、同段496 地號（重測前
        為雙連坡段181 之10地號）土地內，如附圖所示C3部分
        面積1.34平方公尺之鋼架造建物拆除，並將上開各部分
        共46.31 平方公尺之土地交還原告。並應給付原告55,3
        41元，及自98年7 月1 日起至返還同段512 地號土地之
        日止，按月給付原告987 元，及自99年3 月1 日起至返
        還同段496 地號土地之日止，按月給付原告21元。
      4.被告癸○○應將其所有、坐落桃園縣平鎮市○○段512
        地號（重測前為雙連坡段181 之11地號）土地內，如附
        圖所示D1部分面積39.76 平方公尺之加強磚造、D2部分
        面積11.72 平方公尺之鋼架造、同段496 地號（重測前
        為雙連坡段181 之10地號）土地內，如附圖所示D3部分
        面積1.60平方公尺之鋼架造建物拆除，並將上開各部分
        共53.08 平方公尺之土地交還原告。並應給付原告63,4
        14元，及自98年7 月1 日起至返還同段512 地號土地之
        日止，按月給付原告1,129 元，及自99年3 月1 日起至
        返還同段496 地號土地之日止，按月給付原告25元。
      5.被告丁○應將其所有、坐落桃園縣平鎮市○○段512 地
        號（重測前為雙連坡段181 之11地號）土地內，如附圖
        所示E1部分面積33.39 平方公尺之加強磚造、E2部分面
        積11.05 平方公尺之磚造等建物拆除，及附圖所示E3部
        分面積4.57平方公尺空地、同段496 地號（重測前為雙
        連坡段181 之10地號）土地內，如附圖所示E4部分面積
        1.60平方公尺之空地，上開各部分共50.61 平方公尺之
        土地交還原告。並應給付原告60,444元，及自98年7 月
        1 日起至返還同段512 地號土地之日止，按月給付原告
        1,075 元，及自99年3 月1 日起至返還同段496 地號土
        地之日止，按月給付原告25元。
      6.被告庚○○應將其所有、坐落桃園縣平鎮市○○段512
        地號（重測前為雙連坡段181 之11地號）土地內，如附
        圖所示F1部分面積29.73 平方公尺之加強磚造、F2部分
        面積12.51 平方公尺之磚造、F3部分面積6.40平方公尺
        之鋼架造、同段496 地號（重測前為雙連坡段181 之10
        地號）土地內，如附圖所示F4部分面積1.65平方公尺之
        鋼架造建物拆除，並將上開各部分共50.29 平方公尺之
        土地交還原告。並應給付原告60,413元，及自98年9 月
        1 日起至返還同段512 地號土地之日止，按月給付原告
        1,067 元，及自99年3 月1 日起至返還同段496 地號土
        地之日止，按月給付原告26元。
      7.被告乙○○應將其所有、坐落桃園縣平鎮市○○段512
        地號（重測前為雙連坡段181 之11地號）土地內，如附
        圖所示G1部分面積29.26 平方公尺之加強磚造、G2部分
        面積12.39 平方公尺之磚造、G3部分面積6.28平方公尺
        之鋼架造、同段496 地號（重測前為雙連坡段181 之10
        地號）土地內，如附圖所示G4部分面積1.70平方公尺之
        鋼架造建物拆除，並將上開各部分共49.63 平方公尺之
        土地交還原告。並應給付原告59,597元，及自98年9 月
        1 日起至返還同段512 地號土地之日止，按月給付原告
        1,052 元，及自99年3 月1 日起至返還同段496 地號土
        地之日止，按月給付原告27元。
      8.被告巳○○應將其所有、坐落桃園縣平鎮市○○段512
        地號（重測前為雙連坡段181 之11地號）土地內，如附
        圖所示H1部分面積20.67 平方公尺之加強磚造、H2部分
        面積15.75 平方公尺之磚造等建物拆除，及附圖H3部分
        面積11.26 平方公尺之空地造、同段496 地號（重測前
        為雙連坡段181 之10地號）土地內，如附圖所示H4部分
        面積1.76平方公尺之空地，將上開各部分共49.44 平方
        公尺之土地交還原告。並應給付原告58,990 元 ，及自
        98年7 月1 日起至返還同段512 地號土地之日止，按月
        給付原告1,046 元，及自99年3 月1 日起至返還同段49
        6 地號土地之日止，按月給付原告28元。
      9.被告辛○○應將其所有、坐落桃園縣平鎮市○○段512
        地號（重測前為雙連坡段181 之11地號）土地內，如附
        圖所示I1部分面積31.65 平方公尺之加強磚造、I2部分
        面積11平方公尺之磚造等建物拆除，及附圖所示I3部分
        面積4.87平方公尺之空地、同段496 地號（重測前為雙
        連坡段181 之10地號）土地內，如附圖所示I4部分面積
        1.90平方公尺之空地，將上開各部分共49.42 平方公尺
        之土地交還原告。並應給付原告58,925元，及自98年7
        月1 日起至返還同段512 地號土地之日止，按月給付原
        告1,043 元，及自99年3 月1 日起至返還同段496 地號
        土地之日止，按月給付原告30元。
      10.被告午○○應將其所有、坐落桃園縣平鎮市○○段512
        地號（重測前為雙連坡段181 之11地號）土地內，如附
        圖所示J1部分面積26.26 平方公尺之加強磚造、J2部分
        面積16.75 平方公尺之磚造等建物拆除，及附圖J3部分
        面積5.59平方公尺之空地、同段496 地號（重測前為雙
        連坡段181 之10地號）土地內，如附圖所示J4部分面積
        2.02平方公尺之空地，將上開各部分共50.62 平方公尺
        之土地交還原告。並應給付原告60,337元，及自98年7
        月1 日起至返還同段512 地號土地之日止，按月給付原
        告1,066 元，及自99年3 月1 日起至返還同段496 地號
        土地之日止，按月給付原告32元。
      11.原告願供擔保，請准宣告假執行。
二、被告辯稱：
    (一)被告卯○○○、未○○、丁○、巳○○、辛○○、午○○
      、庚○○、乙○○部分【被告未○○、庚○○、乙○○雖
      未於最後言詞辯論期日到場，惟據其前於本院審理時，所
      提出之書狀及陳述，答辯如下】：
      1.被告卯○○○等人，現居如附表一所示之建物，均已二
        、三十年以上，且均為合法購得，興建房屋或改建，從
        未有水利會人員前來阻撓或聲明占用其土地一事。
      2.被告卯○○○等人所有、如附表一之建物，倘有占用原
        告所有之土地，一旦拆除，結構勢必破壞殆盡無法居住
        ，被告卯○○○等人自得向原告請求補償，並請求原告
        依民法第796 條之規定，將占用部分之土地出售予被告
        卯○○○等語。
      3.聲明：
        (1)被告卯○○○、未○○、丁○、巳○○、辛○○、蕭
          金聖、乙○○部分：原告之訴駁回，如受不利判決，
          願供擔保，請准宣告免為假執行。
        (2)被告庚○○部分：原告之訴駁回。
    (二)被告寅○○部分：
      1.被告於96年3 月31日向訴外人黃春、吳國華、吳政皇
        、吳政龍等人，購買桃園縣平鎮市○○○段181 之3 地
        號土地，及其上建物門牌號碼：桃園縣平鎮市○○里○○路雙連一段71號之不動產，當時即為現況點交，之後
        ，被告亦未為任何增建地上物之行為，自無為原告所指
        占用土地之情形。
      2.縱認被告寅○○所有之建物有占用原告土地之情形，應
        係自96年3 月31日買受後始占用，而非如原告所稱，自
        93年即已占有之情事。
      3.聲明：原告之訴駁回；如受不利判決，願供擔保，請准
        宣告免為假執行。
    (三)被告癸○○部分：
      1.請鈞院斟酌被告在此已居住三、四十年，若拆屋還地，
        會影響被告之財產、居住安全。
      2.聲明：原告之訴駁回。
三、本院之判斷：
    (一)按所有人對於無權占有或侵奪其所有物者，得請求返還之
      ，對於妨害其所有權者，得請求除去之，民法第767 條前
      段、中段定有明文。經查，原告主張坐落於桃園縣平鎮市
      ○○段512 地號、496 地號（98年10月17日地籍圖重測前
      之地號為：桃園縣平鎮市○○○段180 之11地號、180 之
      10地號）土地，為原告所有，而被告所有如附表一所示之
      建物，占用原告上開土地（詳細占用範圍、面積，詳如附
      表一及附圖所示）之事實，有原告提出上開土地之土地登
      記謄本2 紙為證（見本院卷第181 頁至第182 頁），本院
      復依職權勘驗現場，囑託桃園縣平鎮地政事務所就被告所
      有、如附表一所示之建物套繪於地籍圖上，並計算被告所
      有如附表一所示之建物占用原告所有土地之面積，經桃園
      縣平鎮地政事務所繪製後，以99年1 月20日平地測字第09
      91000171號函及所附之複丈成果圖可稽（見本院卷第135
      頁至第139 頁、第141 頁至第142 頁），且有原告拍攝現
      場照片39幀為證（見本院卷第158 頁至第167 頁）；被告
      對於上開事實均不爭執，故原告依據民法第767 條之規定
      ，起訴請求被告應將其所有、占用原告上開土地部分之建
      物（詳細占用範圍、面積，詳如附表一及附圖所示）拆除
      、移除，為有理由，應予准許。
    (二)再按無權占有他人之土地，可能獲得相當於租金之利益為
      社會之通常觀念（最高法院61年台上字第1695號判例參照
      ），本件被告無權占有原告所有之系爭土地，為無法律上
      之原因而受利益，原告不能使用土地以獲取利益因此受有
      損害，原告主張依不當得利之法律關係請求被告返還相當
      於租金之利益，應屬可取。而依土地法第97條、第105 條
      之規定，租用基地建築房屋之租金，以不超過土地及其建
      築物申報總價額年息百分之10為限。所謂土地總價額，係
      以法定地價為準，土地法施行法第25條定有明文。而法定
      地價，依土地法第148 條規定，係土地所有人依該法規定
      所申報之地價。上開計收租金限制之規定，非不得據為計
      算本件相當租金利益之標準。復查：
      1.原告所有之桃園縣平鎮市○○段512 地號、496 地號、
        土地，其93年迄今之申報地價，如附表一所示，此有原
        告提出地價第二類謄本2 紙為據（見本院卷第12頁、第
        183 頁），是原告依據上開金額為其請求相當租金利益
        之計算基礎，即屬有據。爰審酌原告主張、被告不爭執
        之上開土地，為坐落桃園縣中壢市至新屋鄉○○○○道
        ，至中壢市區約3 分鐘車程，與行政院環保署訓練中心
        距離約300 公尺，交通尚稱便利之土地現狀，復參以原
        告提出現場照片2 幀（見本院卷第157 頁），顯示原告
        所有之上開土地，位於桃園縣平鎮市○○路雙連1 段後
        方並鄰近該路段，且桃園縣平鎮市○○路雙連1 段為雙
        向四線道之桃園縣114 號縣道，附近商店林立等情，揆
        之現實社會通念，本院認原告主張被告所得相當租金利
        益以申報地價之百分之10計算，尚嫌過高，應以申報地
        價之百分之5 計算租金，以為合理。
      2.原告主張依附表一所示被告占用原告所有之土地面積，
        請求被告卯○○○、未○○、丁○、巳○○、辛○○、
        午○○、癸○○、庚○○、乙○○，給付自提起本件訴
        訟前5 年【被告卯○○○、未○○、丁○、巳○○、辛○○、午○○、癸○○部分，係原告於98年6 月30日提
        起訴訟，起訴前5 年即93年7 月1 日至98年6 月30日；
        被告庚○○、乙○○部分，係原告於98年8 月31日追加
        起訴，起訴前5 年即93年9 月1 日至98年8 月31日】，
        被告寅○○自其買受附表一所示之建物之翌日，即96年
        4 月1 日起至原告於98年8 月31日追加起訴之日止，相
        當於租金之不當得利，並被告卯○○○、未○○、丁○
        、巳○○、辛○○、午○○、癸○○部分自98年7 月1
        日起、被告寅○○、庚○○、乙○○自98年9 月1 日起
        ，至返還土地之日止，按月給付相當於租金之不當得利
        。再查：
        (1)被告癸○○部分，乃係原告於98年8 月31日民事追加
          被告狀，始追加其為被告（見本院卷第83頁、第85頁
          ），是原告請求被告癸○○給付起訴前5 年即93年7
          月1 日至98年6 月30日，相當於租金之不當得利，及
          自98年7 月1 日起至返還土地之日止，按月給付相當
          於租金之不當得利，尚有未洽，是計算被告癸○○相
          當於租金之不當得利之期間，應為93年9 月1 日至98
          年8 月31日、98年9 月1 日起至返還土地之日止，始
          為合理。
        (2)綜上，原告得請求被告給付相當於不當得利租金部分
          ，根據被告占有土地面積，分別計算如附表一「本院
          判決被告應給付之不當得利金額」欄所示金額，原告
          逾此部分之請求即屬無理，應予駁回。
    (三)綜上所述，原告本於民法第767 條、第179 條規定，請求
      被告應分別將渠等所有、占有原告土地之地上物拆除、移
      除，並分別給付原告如附表一所示相當於租金之不當得利
      ，並分別自98年7 月1 日、98年9 月1 日起至返還土地之
      日止，按月給付原告如附表一所示之不當得利金額，為有
      理由，應予准許，逾此部分之請求，即屬無據，應予駁回
      。原告與被告卯○○○、未○○、丁○、巳○○、辛○○
      、午○○、乙○○、寅○○，均陳明願供擔保，聲請宣告
      假執行及免為假執行【見本院卷第79頁、108 頁，被告乙○○部分，其於本院98年9 月1 日言詞辯論期日，雖以甲○○之女之身分出庭（甲○○業經原告撤回起訴），惟原
      告當庭追加乙○○為被告，且被告乙○○當庭亦為願供擔
      保，聲請免為假執行之聲明，是應認被告乙○○已為此部
      分之聲明；另被告癸○○雖於98年9 月1 日以子○○之妻
      陪同出席，子○○為願供擔保免為假執行聲明後，原告撤
      回對子○○之起訴，並追加癸○○為被告，為被告癸○○
      經追加為被告後，未為願供擔保免為假執行之聲明，是就
      被告癸○○部分，不另為免為假執行之宣告；附此敘明。
      】，就原告勝訴部分，均核無不合，爰各酌定相當之擔保
      金額准許之；至原告敗訴部分，其假執行之聲請，已失所
      附麗，應予駁回。
四、本件事證已臻明確，兩造其餘主張及舉證，經核與判決基礎
    不生影響，爰不另一一論述，附此敘明。
據上論結，本件原告之訴為一部有理由、一部無理由，依民事訴
訟法第385 條第1 項前段、第79條、第390 條第2 項、第392 條
第2 項，判決如主文。
中    華    民    國    99    年    3     月    31    日
                  民事第三庭    法  官  陳心婷
以上正本係照原本作成
如對本判決上訴，須於判決送達後20日內向本院提出上訴狀
中    華    民    國    99    年    3     月    31    日
                                書記官  林君燕
附表一：
┌─────┬─────┬───────────┬───────────────────┬─────────────┬─────────────────┐
│被告姓名  │被告所有建│占有原告土地地號、面積│申報地價（元/ 平方公尺）              │原告主張不當得利之金額（計│本院判決被告應給付之不當得利金額（│
│          │物之門牌號│、附圖位置            │                                      │算式詳如附件所示）        │計算式詳如附表二所示）            │
│          │碼        ├─────┬─────┼─────────┬─────────┼─────┬───────┼─────┬───────────┤
│          │          │桃園縣平鎮│桃園縣平鎮│512 地號土地部分  │496 地號土地部分  │起訴前5 年│起訴後至返還土│原告起訴前│原告起訴後至返還土地之│
│          │          │市○○段51│市○○段49├────┬────┼────┬────┤之不當得利│地之日止，按月│得請求不當│日止，按月給付之不當得│
│          │          │2 地號土地│6 地號土地│93年1 月│96年1 月│93年1 月│96年1 月│金額      │給付之不當得利│得利之金額│利金額                │
│          │          │          │          │        │        │        │        │          │金額          │          │                      │
│          │          │          │          │        │        │        │        │          ├───┬───┤          ├───┬───┬───┤
│          │          │          │          │        │        │        │        │          │512 地│496 地│          │512 地│496 地│合 計 │
│          │          │          │          │        │        │        │        │          │號土地│號土地│          │號土地│號土地│      │
│          │          │          │          │        │        │        │        │          │部分  │部分  │          │部分  │部分  │      │
├─────┼─────┼─────┼─────┼────┼────┼────┼────┼─────┼───┼───┼─────┼───┼───┼───┤
│卯○○○  │桃園縣平鎮│A1：34.15 │A3：1.45平│2,179.2 │2,634元 │1,668元 │1946.4元│60,644元  │1,126 │23元  │31,538元  │563元 │12元  │575元 │
│          │市○○路雙│平方公尺（│方公尺（鋼│元      │        │        │        │          │元    │      │          │      │      │      │
│          │連1段69號 │加強磚造）│架造）    │        │        │        │        │          │      │      │          │      │      │      │
│          │          │A2：17.18 │          │        │        │        │        │          │      │      │          │      │      │      │
│          │          │平方公尺（│          │        │        │        │        │          │      │      │          │      │      │      │
│          │          │鋼架造）  │          │        │        │        │        │          │      │      │          │      │      │      │
│          │          │          │          │        │        │        │        │          │      │      │          │      │      │      │
├─────┼─────┼─────┼─────┼────┼────┼────┼────┼─────┼───┼───┼─────┼───┼───┼───┤
│寅○○    │桃園縣平鎮│B1：41.64 │B3：1.56平│2,179.2 │2,634元 │1,668元 │1946.4元│35,371元  │1,189 │25元  │17,611元  │595元 │13元  │608元 │
│          │市○○路雙│平方公尺（│方公尺（鋼│元      │        │        │        │          │元    │      │          │      │      │      │
│          │連1段71號 │加強磚造）│架造）    │        │        │        │        │          │      │      │          │      │      │      │
│          │          │B2 ：12.54│          │        │        │        │        │          │      │      │          │      │      │      │
│          │          │平方公尺（│          │        │        │        │        │          │      │      │          │      │      │      │
│          │          │鋼架造）  │          │        │        │        │        │          │      │      │          │      │      │      │
├─────┼─────┼─────┼─────┼────┼────┼────┼────┼─────┼───┼───┼─────┼───┼───┼───┤
│未○○    │桃園縣平鎮│C1：34.73 │C3：1.34平│2,179.2 │2,634元 │1,668元 │1946.4元│55,341元  │987元 │21元  │27,662元  │494元 │11元  │505元 │
│          │市○○路雙│平方公尺（│方公尺（鋼│元      │        │        │        │          │      │      │          │      │      │      │
│          │連1段73號 │加強磚造）│架造）    │        │        │        │        │          │      │      │          │      │      │      │
│          │          │C2：10.24 │          │        │        │        │        │          │      │      │          │      │      │      │
│          │          │平方公尺（│          │        │        │        │        │          │      │      │          │      │      │      │
│          │          │鋼架造）  │          │        │        │        │        │          │      │      │          │      │      │      │
├─────┼─────┼─────┼─────┼────┼────┼────┼────┼─────┼───┼───┼─────┼───┼───┼───┤
│癸○○    │桃園縣平鎮│D1：39.76 │D3：1.60平│2,179.2 │2,634元 │1,668元 │1946.4元│63,414元  │1,129 │25元  │31,895元  │565元 │13元  │578元 │
│          │市○○路雙│平方公尺（│方公尺（磚│元      │        │        │        │          │元    │      │          │      │      │      │
│          │連1 段73之│加強磚造）│造）      │        │        │        │        │          │      │      │          │      │      │      │
│          │1號       │D2：11.72 │          │        │        │        │        │          │      │      │          │      │      │      │
│          │          │平方公尺（│          │        │        │        │        │          │      │      │          │      │      │      │
│          │          │磚造）    │          │        │        │        │        │          │      │      │          │      │      │      │
├─────┼─────┼─────┼─────┼────┼────┼────┼────┼─────┼───┼───┼─────┼───┼───┼───┤
│丁○      │桃園縣平鎮│E1：33.39 │E4：1.60（│2,179.2 │2,634元 │1,668元 │1946.4元│60,444元  │1,075 │25元  │30,210元  │538元 │13元  │551元 │
│          │市○○路雙│平方公尺（│空地）    │元      │        │        │        │          │元    │      │          │      │      │      │
│          │連1段75號 │加強磚造）│          │        │        │        │        │          │      │      │          │      │      │      │
│          │          │E2：11.05 │          │        │        │        │        │          │      │      │          │      │      │      │
│          │          │平方公尺（│          │        │        │        │        │          │      │      │          │      │      │      │
│          │          │磚造）    │          │        │        │        │        │          │      │      │          │      │      │      │
│          │          │E3：4.57（│          │        │        │        │        │          │      │      │          │      │      │      │
│          │          │空地）    │          │        │        │        │        │          │      │      │          │      │      │      │
├─────┼─────┼─────┼─────┼────┼────┼────┼────┼─────┼───┼───┼─────┼───┼───┼───┤
│庚○○    │桃園縣平鎮│F1：29.73 │F4：1.65平│2,179.2 │2,634元 │1,668元 │1946.4元│60,413元  │1,067 │26元  │30,198元  │534元 │13元  │547元 │
│          │市○○路雙│平方公尺（│方公尺（鋼│元      │        │        │        │          │元    │      │          │      │      │      │
│          │連1 段75之│加強磚造）│架造）    │        │        │        │        │          │      │      │          │      │      │      │
│          │1號       │F2：12.51 │          │        │        │        │        │          │      │      │          │      │      │      │
│          │          │平方公尺（│          │        │        │        │        │          │      │      │          │      │      │      │
│          │          │磚造）    │          │        │        │        │        │          │      │      │          │      │      │      │
│          │          │F3：6.40平│          │        │        │        │        │          │      │      │          │      │      │      │
│          │          │方公尺（鋼│          │        │        │        │        │          │      │      │          │      │      │      │
│          │          │架造）    │          │        │        │        │        │          │      │      │          │      │      │      │
├─────┼─────┼─────┼─────┼────┼────┼────┼────┼─────┼───┼───┼─────┼───┼───┼───┤
│乙○○    │桃園縣平鎮│G1：29.26 │G4：1.70平│2,179.2 │2,634元 │1,668元 │1946.4元│59,597元  │1,052 │27元  │29,791元  │526元 │14元  │540元 │
│          │市○○路雙│平方公尺（│方公尺（鋼│元      │        │        │        │          │元    │      │          │      │      │      │
│          │連1 段75之│加強磚造）│架造）    │        │        │        │        │          │      │      │          │      │      │      │
│          │2號       │G2：12.39 │          │        │        │        │        │          │      │      │          │      │      │      │
│          │          │平方公尺（│          │        │        │        │        │          │      │      │          │      │      │      │
│          │          │磚造）    │          │        │        │        │        │          │      │      │          │      │      │      │
│          │          │G3：6.28平│          │        │        │        │        │          │      │      │          │      │      │      │
│          │          │方公尺（鋼│          │        │        │        │        │          │      │      │          │      │      │      │
│          │          │架造）    │          │        │        │        │        │          │      │      │          │      │      │      │
├─────┼─────┼─────┼─────┼────┼────┼────┼────┼─────┼───┼───┼─────┼───┼───┼───┤
│巳○○    │桃園縣平鎮│H1：20.67 │H4：1.76平│2,179.2 │2,634元 │1,668元 │1946.4元│58,990元  │1,046 │28元  │29,482元  │523元 │14元  │537元 │
│          │市○○路雙│平方公尺（│方公尺（空│元      │        │        │        │          │元    │      │          │      │      │      │
│          │連1 段75之│加強磚造）│地）      │        │        │        │        │          │      │      │          │      │      │      │
│          │3號       │H2：15.75 │          │        │        │        │        │          │      │      │          │      │      │      │
│          │          │平方公尺（│          │        │        │        │        │          │      │      │          │      │      │      │
│          │          │磚造）    │          │        │        │        │        │          │      │      │          │      │      │      │
│          │          │H3：11.26 │          │        │        │        │        │          │      │      │          │      │      │      │
│          │          │平方公尺（│          │        │        │        │        │          │      │      │          │      │      │      │
│          │          │空地）    │          │        │        │        │        │          │      │      │          │      │      │      │
├─────┼─────┼─────┼─────┼────┼────┼────┼────┼─────┼───┼───┼─────┼───┼───┼───┤
│辛○○    │桃園縣平鎮│I1：31.65 │I4：1.90平│2,179.2 │2,634元 │1,668元 │1946.4元│58,925元  │1,043 │30元  │29,449元  │522元 │15元  │537元 │
│          │市○○路雙│平方公尺（│方公尺（空│元      │        │        │        │          │元    │      │          │      │      │      │
│          │連1 段79號│加強磚造）│地）      │        │        │        │        │          │      │      │          │      │      │      │
│          │          │I2：11.00 │          │        │        │        │        │          │      │      │          │      │      │      │
│          │          │平方公尺（│          │        │        │        │        │          │      │      │          │      │      │      │
│          │          │磚造）    │          │        │        │        │        │          │      │      │          │      │      │      │
│          │          │I3：4.87平│          │        │        │        │        │          │      │      │          │      │      │      │
│          │          │方公尺（空│          │        │        │        │        │          │      │      │          │      │      │      │
│          │          │地）      │          │        │        │        │        │          │      │      │          │      │      │      │
├─────┼─────┼─────┼─────┼────┼────┼────┼────┼─────┼───┼───┼─────┼───┼───┼───┤
│午○○    │桃園縣平鎮│J1：26.26 │J4：2.02平│2,179.2 │2,634元 │1,668元 │1946.4元│60,337元  │1,066 │32元  │30,153元  │533元 │16元  │549元 │
│          │市○○路雙│平方公尺（│方公尺（空│元      │        │        │        │          │元    │      │          │      │      │      │
│          │連1 段81號│加強磚造）│地）      │        │        │        │        │          │      │      │          │      │      │      │
│          │          │J2：16.75 │          │        │        │        │        │          │      │      │          │      │      │      │
│          │          │平方公尺（│          │        │        │        │        │          │      │      │          │      │      │      │
│          │          │磚造）    │          │        │        │        │        │          │      │      │          │      │      │      │
│          │          │J3：5.59平│          │        │        │        │        │          │      │      │          │      │      │      │
│          │          │方公尺（空│          │        │        │        │        │          │      │      │          │      │      │      │
│          │          │地）      │          │        │        │        │        │          │      │      │          │      │      │      │
└─────┴─────┴─────┴─────┴────┴────┴────┴────┴─────┴───┴───┴─────┴───┴───┴───┘
附表二：
一、被告卯○○○部分：
    【原告得請求起訴前之不當得利期間為93年7 月1 日至98年
    6 月30日，則93年7 月1 日至95年12月31日共2.5 年，96年
    1 月1 日至98年6 月30日共2.5 年】
    (一)原告起訴前得請求不得當利之金額
      51.33*(2179.2*5%*2.5+2634*5%*2.5)+1.45*(1668*5%*
      2.5+1946.4*5%*2.5)=31538（元以下四捨五入）
    (二)原告起訴後至返還土地之日止，按月給付之不當得利金額
      ：
      1.512地號土地部分：
        51.33*2634*5%*1/12=563（元以下四捨五入）
      2.496地號土地部分：
        1.45*1946.4*5%*1/12=12（元以下四捨五入）
      3.兩者合計：575元
二、被告寅○○部分：
    【原告得請求起訴前之不當得利期間為96年4 月1 日至98年
    8 月31日，合計29/12年】
    (一)原告起訴前得請求不得當利之金額
      54.18*2634*5%*29/12+1.56*1946.4*5%*29/12=17611
      （元以下四捨五入）
    (二)原告起訴後至返還土地之日止，按月給付之不當得利金額
      ：
      1.512地號土地部分：
        54.18*2634*5%*1/12=595（元以下四捨五入）
      2.496地號土地部分：
        1.56*1946.4*5%*1/12=13（元以下四捨五入）
      3.兩者合計：608元
三、被告未○○部分：
    【原告得請求起訴前之不當得利期間為93年7 月1 日至98年
    6 月30日，則93年7 月1 日至95年12月31日共2.5 年，96年
    1 月1 日至98年6 月30日共2.5 年】
    (一)原告起訴前得請求不得當利之金額
      44.97*(2179.2*5%*2.5+2634*5%*2.5)+1.34*(1668*5%*
      2.5+1946.4*5%*2.5)=27662（元以下四捨五入）
    (二)原告起訴後至返還土地之日止，按月給付之不當得利金額
      ：
      1.512地號土地部分：
        44.97*2634*5%*1/12=494（元以下四捨五入）
      2.496地號土地部分：
        1.34*1946.4*5%*1/12=11（元以下四捨五入）
      3.兩者合計：505元
四、被告癸○○部分：
    【原告得請求起訴前之不當得利期間為93年9 月1 日至98年
    8 月31日，則93年9 月1 日至95年12月31日共7/3 年，96年
    1 月1 日至98年8 月31日共8/3 年】
    (一)原告起訴前得請求不得當利之金額
      51.48*(2179.2*5%*7/3+2634*5%*8/3)+1.60*(1668*5%*
      7/3+1946.4*5%*8/3)=31895（元以下四捨五入）
    (二)原告起訴後至返還土地之日止，按月給付之不當得利金額
      ：
      1.512地號土地部分：
        51.48*2634*5%*1/12=565（元以下四捨五入）
      2.496地號土地部分：
        1.60*1946.4*5%*1/12=13（元以下四捨五入）
      3.兩者合計：578元
五、被告丁○部分：
    【原告得請求起訴前之不當得利期間為93年7 月1 日至98年
    6 月30日，則93年7 月1 日至95年12月31日共2.5 年，96年
    1 月1 日至98年6 月30日共2.5 年】
    (一)原告起訴前得請求不得當利之金額
      49.01*(2179.2*5%*2.5+2634*5%*2.5)+1.60*(1668*5%*
      2.5+1946.4*5%*2.5)=30210（元以下四捨五入）
    (二)原告起訴後至返還土地之日止，按月給付之不當得利金額
      ：
      1.512地號土地部分：
        49.01*2634*5%*1/12=538（元以下四捨五入）
      2.496地號土地部分：
        1.60*1946.4*5%*1/12=13（元以下四捨五入）
      3.兩者合計：551元
六、被告庚○○部分：
    【原告得請求起訴前之不當得利期間為93年9 月1 日至98年
    8 月31日，則93年9 月1 日至95年12月31日共7/3 年，96年
    1 月1 日至98年8 月31日共8/3 年】
    (一)原告起訴前得請求不得當利之金額
      48.64*(2179.2*5%*7/3+2634*5%*8/3)+1.65*(1668*5%*
      7/3+1946.4*5%*8/3)=30198（元以下四捨五入）
    (二)原告起訴後至返還土地之日止，按月給付之不當得利金額
      ：
      1.512地號土地部分：
        48.64*2634*5%*1/12=534（元以下四捨五入）
      2.496地號土地部分：
        1.65*1946.4*5%*1/12=13（元以下四捨五入）
      3.兩者合計：547元
七、被告乙○○部分：
    【原告得請求起訴前之不當得利期間為93年9 月1 日至98年
    8 月31日，則93年9 月1 日至95年12月31日共7/3 年，96年
    1 月1 日至98年8 月31日共8/3 年】
    (一)原告起訴前得請求不得當利之金額
      47.93*(2179.2*5%*7/3+2634*5%*8/3)+1.70*(1668*5%*
      7/3+1946.4*5%*8/3)=29791（元以下四捨五入）
    (二)原告起訴後至返還土地之日止，按月給付之不當得利金額
      ：
      1.512地號土地部分：
        47.93*2634*5%*1/12=526（元以下四捨五入）
      2.496地號土地部分：
        1.70*1946.4*5%*1/12=14（元以下四捨五入）
      3.兩者合計：540元
八、被告巳○○部分：
    【原告得請求起訴前之不當得利期間為93年7 月1 日至98年
    6 月30日，則93年7 月1 日至95年12月31日共2.5 年，96年
    1 月1 日至98年6 月30日共2.5 年】
    (一)原告起訴前得請求不得當利之金額
      47.68*(2179.2*5%*2.5+2634*5%*2.5)+1.76*(1668*5%*
      2.5+1946.4*5%*2.5)=29482（元以下四捨五入）
    (二)原告起訴後至返還土地之日止，按月給付之不當得利金額
      ：
      1.512地號土地部分：
        48.68*2634*5%*1/12=523（元以下四捨五入）
      2.496地號土地部分：
        1.76*1946.4*5%*1/12=14（元以下四捨五入）
      3.兩者合計：537元
九、被告辛○○部分：
    【原告得請求起訴前之不當得利期間為93年7 月1 日至98年
    6 月30日，則93年7 月1 日至95年12月31日共2.5 年，96年
    1 月1 日至98年6 月30日共2.5 年】
    (一)原告起訴前得請求不得當利之金額
      47.52*(2179.2*5%*2.5+2634*5%*2.5)+1.90*(1668*5%*
      2.5+1946.4*5%*2.5)=29449（元以下四捨五入）
    (二)原告起訴後至返還土地之日止，按月給付之不當得利金額
      ：
      1.512地號土地部分：
        47.52*2634*5%*1/12=522（元以下四捨五入）
      2.496地號土地部分：
        1.90*1946.4*5%*1/12=15（元以下四捨五入）
      3.兩者合計：537元
十、被告午○○部分：
    【原告得請求起訴前之不當得利期間為93年7 月1 日至98年
    6 月30日，則93年7 月1 日至95年12月31日共2.5 年，96年
    1 月1 日至98年6 月30日共2.5 年】
    (一)原告起訴前得請求不得當利之金額
      48.60*(2179.2*5%*2.5+2634*5%*2.5)+2.02*(1668*5%*
      2.5+1946.4*5%*2.5)=30153（元以下四捨五入）
    (二)原告起訴後至返還土地之日止，按月給付之不當得利金額
      ：
      1.512地號土地部分：
        48.60*2634*5%*1/12=533（元以下四捨五入）
      2.496地號土地部分：
        2.02*1946.4*5%*1/12=16（元以下四捨五入）
      3.兩者合計：549元
附表三：
┌────────┬─────────┬───────────┐
│                │原告為被告供擔保後│被告預供擔保，得免為假│
│                │，得假執行之擔保金│執行之擔保金額（新臺幣│
│                │額（新臺幣）      │）                    │
├────────┼─────────┼───────────┤
│本判決第一項    │30萬元            │881,434元             │
├────────┼─────────┼───────────┤
│本判決第二項    │31萬1千元         │930,735元             │
├────────┼─────────┼───────────┤
│本判決第三項    │26萬元            │773,074元             │
├────────┼─────────┼───────────┤
│本判決第四項    │30萬元            │（被告癸○○未聲請）  │
├────────┼─────────┼───────────┤
│本判決第五項    │28萬2千元         │844,234元             │
├────────┼─────────┼───────────┤
│本判決第六項    │28萬元            │（被告庚○○未聲請）  │
├────────┼─────────┼───────────┤
│本判決第七項    │28萬元            │827,287元             │
├────────┼─────────┼───────────┤
│本判決第八項    │27萬5千元         │823,815元             │
├────────┼─────────┼───────────┤
│本判決第九項    │27萬5千元         │822,837元             │
├────────┼─────────┼───────────┤
│本判決第十項    │28萬1千元         │842,479元             │
└────────┴─────────┴───────────┘

司法院資訊處製作；財團法人民間司法改革基金會備份。
